【裁判字號】    99,交聲,412
【裁判日期】    990331
【裁判案由】    交管條例聲異
【裁判全文】
臺灣板橋地方法院刑事裁定             99年度交聲字第412號
原處分機關  交通部公路總局臺北區監理所蘆洲監理站
異  議  人  乙○○
上列受處分人因違反道路交通管理處罰條例案件，對於交通部公
路總局臺北區監理所蘆洲監理站於民國99年1 月15日以北監蘆裁
字裁46-C00000000號所為之裁決處分（原舉發案號：臺北縣政府
警察局98年11月26日北縣警交大字第C00000000 號），聲明異議
，本院裁定如下：
    主  文
原處分撤銷。
乙○○不罰。
    理  由
一、原處分機關處分意旨略以：異議人即受處分人乙○○所有車
    牌號碼837-BGR 號重型機車，於民國98年11月26日20時08分
    許，在臺北縣三重市○○○路與重安街口，遭警發現有「已
    領有號牌不依指定位置懸掛」之違規行為而當場攔停舉發，
    並開立北縣警交大字第C00000000 號舉發違反道路交通管理
    事件通知單，爰依道路交通管理處罰條例第12條第1 項第7
    款規定，裁處異議人罰鍰新臺幣（下同）5,400 元，並依同
    條例第12條第2 項後段規定吊銷牌照等語。
二、聲明異議意旨略以：伊固有於其所有車牌號碼837-BGR 號重
    型機車擋泥板外安裝鋁合金支架，再將車牌固定其上，但該
    支架大小與牌照尺寸相同，縱使鬆開支架上螺絲亦僅能微調
    角度，而無法旋轉牌照，其傾斜角度亦未達使其他用路人或
    取締機關無法辨識牌照號碼之程度。況且，伊安裝該支架後
    ，亦曾因違規而遭監視器拍下車牌予以舉發，益證伊安裝該
    支架確實無法影響牌照號碼之辨識，爰聲明異議，請求撤銷
    原處分等語。
三、按汽車已領有號牌而不依指定位置懸掛者，處汽車所有人3,
    600元以上18,000元以下罰鍰，並禁止其行駛；上開違規之
    牌照吊銷之，道路交通管理處罰條例第12條第1項第7款、同
    條第2項後段定有明文。又汽車號牌懸掛位置，除原設有固
    定位置外，應依下列規定懸掛固定：三、機器腳踏車號牌每
    車1面，應正面懸掛於車輛後端之明顯適當位置。汽車號牌
    不得變造損毀、塗抹或黏貼其他材料、加裝邊框或霓虹燈、
    裝置旋轉架、顛倒懸掛或以安裝其他器具之方式使不能辨認
    其牌號，並不得以他物遮蔽，如有污穢，致不能辨認其牌號
    時，應洗刷清楚，道路交通安全規則第11條第1項第3款前段
    、第2項亦有明定。是以機器腳踏車所有人如未依道路交通
    安全規則第11條第1項第3款前段、第2項規定懸掛號牌，即
    屬道路交通管理處罰條例第12條第1項第7款所指「已領有號
    牌不依指定位置懸掛」之違規情形，考其立法意旨，係在確
    保車牌號碼之可辨識性，以免影響行車管理，且避免產生違
    規不易逕行舉發及肇事不易稽查之情事。
四、查異議人所有之車牌號碼837-BGR 號號重型機車，於前揭時
    地遭臺北縣政府警察局三重分局交通分隊警員甲○○發現有
    安裝鋁合金車牌支架後，立即上前攔停並當場舉發乙節，為
    異議人所不否認，核與證人甲○○於本院訊問時訊問時證述
    相符，並有前開舉發通知單1 紙在卷可稽，堪信屬實。次查
    ，原舉發機關及原處分機關認異議人有「不依規定位置懸掛
    號牌」之違規情事，無非係以現場舉發採證照片2 張（本院
    卷第8 、25、26頁）所示之號牌固定支架螺絲為活動螺絲，
    依交通部96年4 月26日交路字第0960028650號函釋意旨，即
    屬未依規定位置懸掛之違規，為其論據。然經本院細查上開
    照片，上開機車號牌雖裝置在另行架設之牌架上，但該牌架
    係以金屬螺絲與機車車身固定，牌架支柱上方緊貼機車車殼
    ，支柱下方則以金屬螺絲鎖住擋泥板，縱使螺絲鬆動，亦其
    伸縮空間亦僅有支架之間隙（經目測約僅1 至2 公分）處，
    難認該牌架有明顯上下擺動之可能性。次觀前揭照片，可知
    該號牌確係以正面懸掛於車輛後端之明顯位置，且呈現約45
    度之傾斜，車牌號碼清晰未見污損，亦未加裝任何器具或以
    他物遮掩，客觀上自屬得以輕易從機車後方辨別車牌號碼之
    情形。再者，由證人甲○○證稱：依據交通部有函令交路第
    0960028650號函，只要有加裝車牌架就不合規定，所以只要
    車牌掛上非原廠的支架就一律開罰等語，可知其係依據該函
    釋意旨進行取締，惟交通部96年4 月26日交路字第09600286
    50號函釋意旨固稱：車輛號牌擅自裝置於可控制變動之旋轉
    架上，無論其行駛有無操作使用，均已違反道路交通安全規
    則第11條第1 項規定，自宜適用道路交通管理處罰條例第12
    條第1 項第7 款「已領有號牌不依指定位置懸掛」之規定處
    罰等語。然此項行政函釋對法院之裁判本無拘束力，況依卷
    內證據，均不足以證明異議人所有前揭機車之牌架係「可控
    制變動之旋轉架」，亦即本案之具體情形顯與前揭函釋意旨
    有別，當無適用之餘地，併此敘明。
五、綜上所述，依卷存證據，既不足以使本院形成異議人有前揭
    違規事實之確信，揆諸上開說明，原處分機關以異議人違反
    道路交通管理處罰條例第12條第1 項第7 款、第2 項規定，
    遽予裁罰，即難謂適法。異議人聲明異議，為有理由，原處
    分應予撤銷，另為異議人不罰之諭知，以昭慎重。
據上論斷，應依道路交通管理處罰條例第87條第2 項，道路交通
案件處理辦法第20條，裁定如主文。
中    華    民    國    99    年    3     月    31    日
                  交通法庭  法  官  楊明佳
以上正本證明與原本無異
如不服本裁定應於送達後5日內向本院提出抗告狀
                            書記官  林金良
中    華    民    國    99    年    3     月    31    日

司法院資訊處製作；財團法人民間司法改革基金會備份。
